【裁判字號】    91,聲判,103
【裁判日期】    920328
【裁判案由】    聲請交付審判
【裁判全文】
臺灣高雄地方法院刑事裁定                        九十一年度聲判字第一三號
    聲  請  人
    即  告訴人  丁○○○股份有限公司
    代  表  人  陳慶
    代  理  人  乙○○  律師
    被      告  甲○○
右列聲請人因告訴被告詐欺案件，不服臺灣高等法院高雄分院檢察署檢察長駁回再議
之處分（九十一年度上聲議字第七一八號），聲請交付審判，本院裁定如左：
    主  文
聲請駁回。
    理  由
一、按告訴人不服上級法院檢察署檢察長或檢察總長認再議為無理由而駁回之處分者
    ，得於接受處分書後十日內委任律師提出理由狀，向該管第一審法院聲請交付審
    判；法院認為交付審判之聲請不合法或無理由者，應駁回之，刑事訴訟法第二百
    五十八條之一及第二百五十八條之三第二項前段分別定有明文。
二、本件聲請人即告訴人丁○○○股份有限公司以被告涉犯詐欺罪，向臺灣高雄地方
    法院檢察署檢察官提出告訴，經該檢察官於九十一年十月十六日以九十一年度偵
    字第二０七五七號為不起訴處分後，聲請人不服，聲請再議，亦經臺灣高等法院
    高雄分院檢察署檢察長於九十一年十一月十四日以九十一年度上聲議字第七一八
    號處分書以再議為無理由而駁回再議。
三、聲請交付審判意旨如附件刑事聲請理由狀所載。
四、按犯罪事實應依證據認定之，無證據不得推定其犯罪事實，又不能證明被告犯罪
    者，應諭知無罪之判決，刑事訴訟法第一百五十四條、第三百零一條第一項分別
    定有明文。次按刑法第三百三十九條第一項詐欺罪之成立，以意圖為自己或第三
    人不法所有，以詐術使人將本人或第三人之物交付為要件，所謂以詐術使人交付
    ，必須被詐欺人因其詐術而陷於錯誤，若其所用方法，不能認為詐術，亦不致使
    人陷於錯誤，即不構成該罪。（最高法院四十六年台上字第二六○號判例參照）
    。至於債務人於債之關係成立後，如有未依債之本旨履行民事債務之情形，在一
    般社會經驗上可能之原因甚多，縱令是出於惡意不為履行，苟無足以證明其在債
    之關係發生時，自始即具有不法所有意圖之積極證據，亦僅能令負民事之遲延給
    付責任，依刑事訴訟法第一百五十四條之規定，尚不得據此債信違反之客觀事態
    ，而推定債務人原有詐欺之犯意。原處分及駁回再議聲請處分以：訊據被告甲○
    ○固坦承有於右揭時、地向聲請人借款新台幣（下同）七百萬元，並先後簽發同
    額本票之事實，惟堅決否認有詐欺犯行，辯稱：伊所開設之明宗行貿易有限公司
    於借款之前即與聲請人間有生意往來，且聲請人之董事長丙○○與伊亦有私交，
    因而借款之初並未約定利息，亦未要求提供擔保品，係八十七年間雙方討論如何
    還款時始有約定必須給付利息；又伊自八十七年二月間起有陸續以匯款方式清償
    共一百九十九萬四千元，現因景氣低迷，所以無法一次還清，伊希望能按伊所提
    出之協議書所載內容償還等語。經查，被告所開設之明宗行貿易有限公司與聲請
    人間有購買輪船相關設備之生意往來，且被告係以週轉為由向聲請人借款七百萬
    元，聲請人亦未要求提供擔保物一情，業據告訴代理人黃振邦於警訊中供述明確
    ，核與被告所辯情節相符，足認聲請人之代表人丙○○係基於與被告間之私交及
    生意往來所生之信賴關係始同意借貸；且按被告與聲請人之代表人丙○○有私交
    關係，雙方亦有業務交易之關係，被告向聲請人借款，簽發本票交付，事後未依
    約償還全部借款，而僅償付一百九十九萬四千元，經催討後被告提出協議書，願
    意每月還本金二十萬元及約定之利息，然為聲請人所拒等情，並有本票、匯款單
    及協議書等影本可參，是被告未依借款時所言內容還款，然係因景氣經濟不佳或
    其他原因等情事變更所致，自難認被告以「因業務所需急需週轉，俟三、四個月
    後其帳款收齊即可返還」為由向聲請人借款，係一施用詐術之行為。再者，被告
    於聲請人催討時同意支付利息，並陸續匯款達一百九十九萬四千元，又積極提出
    協議書冀與聲請人達成還款協議之事實，有匯款單及協議書乙份附卷足稽，亦為
    聲請人所是認，倘被告自始有詐欺之不法所有意圖，於詐得財物後，衡情實無須
    再陸續返還聲請人一百餘萬元及積極尋求與聲請人和解，故亦足證被告並無不法
    所有之意圖。本件純屬民事糾葛，聲請人應可循民事途徑解決，聲請人另以應調
    查被告於借款後三、四月內有無帳款收取等，然因事實已明，即無必要再查。綜
    上所述，本件除聲請人片面指訴被告有詐欺犯行外，並查無任何積極證據足認被
    告客觀上有施用詐術及主觀上有不法所有之意圖，揆諸前開說明，被告詐欺罪嫌
    應認尚有不足。
五、本件聲請人於接受上揭處分書後十日內即委任乙○○律師以聲請理由狀向本院聲
    請交付審判，然臺灣高等法院高雄分院檢察署檢察長維持臺灣高雄地方法院檢察
    署檢察官九十一年度偵字第二０七五七號為不起訴處分而認被告無詐欺之犯行，
    經核並無不符，是依首開法條之規定，本件聲請人所為交付審判之聲請，為無理
    由，依法應予駁回。
六、依刑事訴訟法第二百五十八條之三第二項前段，裁定如主文。
中      華      民      國    九十二    年      三      月    二十八    日
                                    臺灣高雄地方法院刑事第一庭
                                        審判長法  官  林  水  城
                                              法  官  方  百  正
                                              法  官  官  信  成
右正本證明與原本無異。
不得抗告。
                                              書記官  陳  威  志
中    華    民    國      九十二      年      四      月      一      日


司法院資訊處製作；財團法人民間司法改革基金會備份。
